【裁判字號】    97,上訴,569
【裁判日期】    970618
【裁判案由】    強盜
【裁判全文】
臺灣高等法院臺中分院刑事判決         97年度上訴字第569號
上  訴  人
即  被  告  戊○○
                    （
指定辯護人  本院公設辯護人  賴泰鈞
上列上訴人因強盜案件，不服臺灣彰化地方法院96年度訴字第
2671號中華民國97年1月31日第一審判決（起訴案號：臺灣彰化
地方法院檢察署96年度偵字第10849號），提起上訴，本院判決
如下：
    主  文
上訴駁回。
    事  實
一、戊○○（綽號阿達）前因傷害案件，經台灣嘉義地方法院以
    民國（下同）90年度簡字第324號判處有期徒刑6月確定，於
    90年12月19日執行完畢。詎猶不知悔改，與己○○（綽號安
    堂、阿堂，由檢察官另案偵辦）、乙○○（綽號阿賢，現由
    原審另案97年度訴字第136號審理中）及不詳姓名年籍綽號
    「阿世」（下稱阿世）之成年男子，共同基於意圖為自己不
    法所有之犯意聯絡，於94年11月5日14時許，由己○○駕駛
    阿世所有之不詳車牌號碼、三菱廠牌自用小客車1部，搭載
    乙○○、戊○○、阿世，結夥3人以上共同前往雲林縣莿桐
    鄉埔仔村埔子39之3號甲○○住處，由己○○在車上把風接
    應，乙○○、戊○○、阿世則分持外形疑似真槍，但材質及
    有無殺傷力均不明之手槍（皆未扣案）各1支，一起進入屋
    內（無故侵入住宅部分，未據告訴），持槍抵住甲○○、丁○○，嚇令甲○○、丁○○及其餘4名姓名年籍不詳之人「
    不准動」，以此強暴、脅迫方式，至使甲○○等人心生畏懼
    而不能抗拒，任由乙○○、戊○○、阿世搜刮財物，共得手
    現金約新台幣6萬元，並朋分花用殆盡。嗣為警循線查獲，
    始知上情。
二、案經彰化縣警察局芳苑分局報請台灣彰化地方法院檢察署檢
    察官偵查起訴。
    理  由
一、按被告以外之人於審判外之言詞或書面陳述，除法律有規定
    者外，不得作為證據。被告以外之人於偵查中向檢察官所為
    之陳述，除顯有不可信之情況者外，得為證據；又被告以外
    之人於審判外之陳述，雖不符前4條之規定，而經當事人於
    審判程序同意作為證據，法院審酌該言詞陳述或書面陳述作
    成時之情況，認為適當者，亦得為證據。當事人、代理人或
    辯護人於法院調查證據時，知有第159條第1項不得為證據之
    情形，而未於言詞辯論終結前聲明異議者，視為有前項之同
    意，刑事訴訟法第159條第1項、第159條之1第2項、第159條
    之5分別定有明文。本案證人己○○、乙○○、甲○○、丁○○於警詢中之陳述，雖屬被告以外之人於審判外之言詞陳
    述，然因被告及辯護人均未於言詞辯論終結前聲明異議，本
    院復審酌該言詞陳述係由證人出於自由意識而陳述，並無非
    法取證之情況，依刑事訴訟法第159條之5之規定，認上開證
    人於警詢之陳述，得採為認定本件犯罪事實所憑之證據。另
    證人己○○、乙○○於偵查中向檢察官所為證述，雖係被告
    以外之人於審判外之言詞陳述，為傳聞證據，然其等於偵查
    中向檢察官所為證述，均經具結擔保證言可憑信，且本院審
    酌該等言詞陳述均係出於證人自由意識下所為之陳述，其等
    於偵查中之證詞，亦無顯有不可信之情況，依刑事訴訟法第
    159條之1第2項規定，均得採為認定本件犯罪事實所憑之證
    據。
二、訊據上訴人即被告戊○○（下稱被告）固不否認於上揭時間
    、地點，持外形疑似真槍但有無殺傷力均不明之手槍在場，
    惟否認有強盜之犯意，辯稱：伊前往現場不知係實施強盜犯
    行云云。惟查，上開強盜事實，迭據被告於警詢、偵訊中及
    原審均坦承不諱，雖其於原審陳稱強盜當時伊與阿世係持開
    山刀云云，然歹徒係分持手槍進入強盜一情，業據證人即被
    害人甲○○、丁○○於警詢時證述明確（見96年10月25日警
    詢筆錄，96年度偵字第10849號偵查卷），且與證人即共犯
    乙○○於警詢所證述情節（見96年11月21日警詢筆錄，96年
    度偵字第10849號偵查卷）相符，是被告與阿世所持應係手
    槍無訛。又被告於原審辯稱：共犯己○○誆稱係要向被害人
    要債，因被害人有黑道背景，始攜帶兇器云云，然被告於警
    詢時即供稱：案發前一天，伊與己○○、乙○○、阿世即至
    該處勘查現場，強盜當日至現場時，己○○因認識屋主故未
    進入，其餘之人進入屋內後，伊即大聲叫「不要動」，且伊
    與阿世事前有竊取2面車牌，再以雙面膠貼在阿世所有之自
    用小客車車牌上作為掩飾等語（見96年11月22日警詢筆錄，
    96年度偵字第10849號偵查卷；此部分雖被告自白竊盜犯行
    ，惟因無其他證據足以佐證，無法認定屬實），是足堪認定
    被告早已知悉該次行動之目的係為強盜，而非討債，被告上
    開辯解尚不足採信。此外，被告共同強盜之事實，復有證人
    即共犯己○○、乙○○於警詢、偵查中之證述足佐，並有現
    場照片1紙附卷可參。又證人己○○於本院結證稱：
    辯護人問：作案目標誰選定的？
    己○○答：以前就有看好了，我們總共做了六件，我不知道
              如何回答。從第一件開始就看好了，不是跟被告
              一起去。這個場是我朋友的，我帶被告他們一起
              去。
    辯護人問：你怎麼跟被告說的？
    己○○答：是因為我私人恩怨，他來挺我，事先我請阿賢，
              我想他可能是知道我們要搶，因為那是我朋友，
              所以我無法下去。
    辯護人問：你說是劉金榮身體不舒服所以臨時找被告，你怎
              麼跟他說？
    己○○答：我忘了。
    ．．．
    辯護人問：被告知道你跟被害人是何關係嗎？
    己○○答：我忘了，但是乙○○應該知道。
    辯護人問：你忘了當時是如何約他的嗎？
    己○○答：因為當時大家都認識相處在一起，當天我是負責
              開車，他應該有那個默契知道我們是要去搶劫。
    辯護人問：被告說你約他是要去討債？
    己○○答：我忘了我有這樣說。
    （見本院卷97年6月11日審判筆錄第3～4頁），又證人乙○○於本院結證稱：「（審判長問：偵訊中檢察官問你去甲○○家強盜時，每個人都一把槍是嗎？）是的。」等語（見本
    院卷97年6月11日審判筆錄第6頁），依其等證述情節，被告
    既持疑似真槍之手槍參與作案，豈能諉稱不知前往現場係實
    施強盜。本件事證明確，被告所否認與辯解委無可採，其犯
    行洵堪認定，應依法論科。
三、按被告行為後，刑法於94年2月2日修正公布，95年7月1日施
    行，而刑法施行法亦於95年6月14日增訂第1條之1。修正後
    刑法第2條第1項規定：「行為後法律有變更者，適用行為時
    之法律。但行為後之法律有利於行為人者，適用最有利於行
    為人之法律。」係規範行為後法律變更所生新舊法律比較適
    用之準據法，於新法施行後，應適用修正後刑法第2條第1項
    之規定，為「從舊從輕」之比較。另於比較時應就罪刑有關
    之共犯、未遂犯、想像競合犯、牽連犯、連續犯、結合犯，
    以及累犯加重、自首減輕暨其他法定加減原因（如身分加減
    ）與加減比例等一切情形，本於「統一性及整體性原則」，
    綜其全部罪刑之結果而為比較：
  (一)刑法第28條關於共犯之規定，由「二人以上共同實施犯罪之
    行為者，皆為正犯」，修正為「二人以上共同實行犯罪之行
    為者，皆為正犯」，惟上述用語上之修正，僅明白宣示本條
    不包括「陰謀共同正犯」及「預備共同正犯」，但仍包括共
    謀共同正犯，並無實質修正。
  (二)修正前刑法第47條規定，行為人不論故意犯或過失犯，均有
    累犯規定之適用，法律效果為加重本刑至2分之1。新修正刑
    法第47條第1項則限於行為人故意犯罪，始有累犯規定之適
    用，然本案事實無論適用新刑法第47條第1項或舊刑法第47
    條之規定，均構成累犯，而無何差異。
  (三)經綜合比較新、舊法之結果，以被告行為時之舊法較有利於
    被告，依刑法第2條第1項前段規定，本案自應適用被告行為
    時之法律。
四、核被告所為，係犯刑法第330條第1項之結夥3人以上強盜罪
    。至被告等人於強盜時所攜帶之手槍，是否有殺傷力一節，
    證人乙○○雖於偵查中證稱：槍可以擊發，有試射過，彈匣
    裡面也有子彈等語（見96年11月21日偵查筆錄，96年度偵字
    第10849號卷），惟乙○○與共犯己○○等另涉多起強盜案
    件，其於該次筆錄中亦未指明該槍是否即為本件被告所涉之
    強盜犯行所用，且是否具有殺傷力亦難明瞭。除此之外，復
    無其他證據足認被告與共犯於本次強盜犯行所攜帶之手槍具
    有殺傷力，再因被告等強盜時所攜帶之手槍未能扣案，槍枝
    材質即難查明，則渠等所攜帶之槍枝客觀上對人之生命、身
    體有無危險性、可否供為兇器使用，即屬不明，是尚難認屬
    攜帶兇器，附此敘明。被告與己○○、乙○○、阿世間，有
    犯意聯絡及行為分擔，為共同正犯。被告有如事實欄所載之
    犯罪科刑執行情形，有台灣高等法院被告前案紀錄表在卷可
    按，其受有期徒刑之執行完畢後，5年以內再犯本件有期徒
    刑以上之罪，為累犯，依修正前刑法第47條之規定加重其刑
    。原審依據上述理由，適用刑法第2條第1項前段、第330條
    第1項，修正前刑法第28條、第47條，並爰審酌被告前有傷
    害前科，猶不知警惕，竟夥同多人持手槍侵入他人住宅強盜
    ，所侵害之法益非輕，惟念其犯後坦承犯行（部分犯行），
    頗知悔悟等一切情狀，量處被告有期徒刑7年10月之刑。又
    敘明被告與共犯強盜時所攜帶之手槍，均未扣案，無從判斷
    是否為違禁物，且難以認定是否為被告或其他共犯所有，自
    不併為沒收之宣告。核其認事用法俱無不當，量刑亦稱允洽
    ，被告猶執陳詞否認犯罪而提起上訴，非有理由，應駁回其
    上訴。
據上論斷，應依刑事訴訟法第368條，判決如主文。
本案經檢察官丙○○到庭執行職務。
中    華    民    國    97    年    6     月    18    日
            刑事第七庭   審判長 法  官 林  榮  龍
                                法  官 鄭  永  玉
                                法  官 江  錫  麟
上列正本證明與原本無異。
如不服本判決應於收受送達後十日內向本院提出上訴書狀，其未
敘述上訴之理由者並得於提起上訴後十日內向本院補提理由書（
均須按他造當事人之人數附繕本）。
                               書記官 劉  建  智
中    華    民    國    97    年    6     月    18    日
附錄本案論罪科刑法條：
刑法第330條：
  犯強盜罪而有第321條第1項各款情形之一者，處7年以上有期
  徒刑。
  前項之未遂犯罰之。


司法院資訊處製作；財團法人民間司法改革基金會備份。
